【裁判字號】    90,上訴,1288
【裁判日期】    901030
【裁判案由】    妨害自由等
【裁判全文】
臺灣高等法院高雄分院刑事判決                    九十年度上訴字第一二八八號
    上  訴  人
    即自訴人    乙○○
    自訴代理人  蔡祥銘  律師
    被      告  甲○○
    選任辯護人  程高雄
右上訴人因妨害自由等案件，不服台灣高雄地方法院九十年度自字第五○號中華民國
九十年七月十二日第一審判決，提起上訴，本院判決如左：
    主  文
原判決撤銷。
甲○○以強拉之非法方法，剝奪人之行動自由，處有期徒刑陸月，如易科罰金，以
佰元折算壹日。
    事  實
一、甲○○與乙○○原為男女朋友關係，二人自民國八十五年間起開始同居，嗣於八
    十九年一月間，莊女認為二人個性不合提議分手，為甲○○拒絕，莊女乃於八十
    九年三月間不告而別，搬離與甲○○同居之處所，甲○○發現莊女離去後，多方
    尋找，欲與莊女當面解決二人之感情問題，惟莊女均避不見面。莊女於九十年一
    月二十日晚上八時許，駕駛其所有車牌號碼ＶＣ－五七八八號自用小客車，途經
    高雄市○○區○○路與灣中街交岔路口時，遇紅燈而將車暫停路口等待綠燈之際
    ，適甲○○騎乘車牌號碼ＹＺＹ－六六二號機車行經該處，甲○○為使莊女下車
    談判以解決二人之感情糾紛，竟基於妨害自由、毀損及傷害之犯意，先騎乘上開
    機車攔阻在莊女之自小客車前，使其無法開車前進，再伸手拉開莊女之自小客車
    駕駛座車門未果後，又以其所有之安全帽一頂擊打莊女之自小客車左前方駕駛座
    車窗玻璃及莊女，甲○○為阻止莊女離去，復伸手入車窗內強取莊女之汽車鑰匙
    及遙控器，並強拉莊女下車，剝奪其行動自由，莊女下車後與甲○○拉扯並伺機
    取回汽車鑰匙及遙控器，旋欲駕車離去，甲○○見狀，復承續同一妨害自由之犯
    意，強行將莊女掛於胸前之行動電話一支（廠牌型號：摩托羅拉Ｖ八０八八）取
    走，且為阻止莊女伸手取回，又基於同一傷害及毀損之犯意，接續持安全帽毆打
    莊女之左手，致莊女之自小客車駕駛座車門玻璃完全破碎、莊女左手腕配戴之玉
    鐲一只破碎，足以生損害於莊女，莊女並因而受有頭部外傷併顏面多處擦傷、雙
    手多處擦傷、左前臂挫傷等傷害。嗣經路人報警，甲○○遂持莊女所有之行動電
    話一支倉皇逃逸。
二、案經自訴人提起自訴。
    理  由
一、訊據被告甲○○固供承有於右揭時、地攔下自訴人乙○○之自小客車，雙方因口
    角爭執發生肢體拉扯及搶下自訴人之自小客車鑰匙、遙控鎖、行動電話等情不諱
    ，惟矢口否認有強拉自訴人下車，持安全帽毀損自訴人之車窗玻璃、玉鐲等犯行
    ，辯稱：當天我騎機車遇見自訴人，我敲自訴人車門，自訴人手拿杖鎖下車，
    二人拉扯間，不慎將車窗玻璃敲破，我沒有強拉自訴人下車，也沒有拿安全帽打
    車窗玻璃及自訴人云云。經查：
(一)被告於右揭時地，以機車攔阻自訴人，持安全帽擊碎自訴人之車窗玻璃、手鐲並
    毆打自訴人成傷，又強取自訴人之小客車鑰匙、遙控鎖及行動電話，復強拉自訴
    人下車之事實，迭據自訴人於原審及本院審理中指訴綦詳，核與證人即自訴人同
    車搭載之友人王文生於原審證稱：我搭乘自訴人的車子，行經大順路與鼎山街路
    口時，被告騎乘機車出來攔阻，被告先要打開車門，打不開後回去機車取安全帽
    ，用安全帽砸毀駕駛座的車窗，拉自訴人下車，並搶走車鑰匙，自訴人將車鑰匙
    搶回後，被告趁機搶走自訴人掛在胸前的手機，自訴人拉住被告衣領不讓被告離
    去，被告拿安全帽打自訴人的手，被告趁機逃走並將行動電話取走等語相符（原
    審卷第四十六、四十七頁），並有自訴人受傷情形之高雄醫學院附設中和紀念醫
    院診斷證明書一張、汽車車窗玻璃毀損情形之照片三張、斷裂之玉鐲一只在卷可
    佐（原審卷第三、四、七十七頁）。又自訴人確於九十年一月二十日晚上，前往
    高雄市政府警察局三民第二分局民族路派出所報案，指訴「於二十時許，在大順
    、灣中駕駛自小客ＶＣ五七八八號遭前任男友甲○○毀損汽車玻璃，又以安全帽
    擊傷左手手臂及強行拿走其手機」等語，自訴人於二十一日零時許離開派出所至
    高雄醫學院附設中和紀念醫院驗傷後未拿驗傷單回上開派出所，經值班警員通知
    三次，自訴人始告知警員將於星期一至派出所補齊證件及證人王文生筆錄等情，
    有高雄市政府警察局三民第二分局九十年二月十三日高市警三貳分刑字第０二二
    九八號函附員警工作紀錄簿附卷可稽（原審卷第十、十一頁），足證上開自訴人
    之指訴及證人王文生之證詞並非臨訟勾串，應屬真實可信。被告所辯前揭情詞，
    核係卸責之詞，不足採信。
(二)自訴人雖指訴被告搶奪其行動電話，並基於搶奪後防護贓物之意思，持安全帽毆
    打自訴人，涉犯準強盜罪嫌云云。惟被告堅決否認搶奪或準強犯行，辯稱：我
    搶走自訴人的行動電話，是希望與自訴人當面解決二人的問題等語。按刑法之搶
    奪罪，係以意圖為自己或第三人不之所有為構成要件之一，此種據為所有之意思
    ，必須於搶奪時即已存在，苟當時並無據為所有之意，迨其後因他項原因拒不交
    還，仍與該罪之意思條件不符，自不得遽以搶奪論（最高法院八十五年度台上字
    第二三四五號判決參照）。查被告於案發後，曾至自訴人住處之管理室找自訴人
    等情，業據被告及自訴人陳述甚明，倘被告搶走該行動電話之始即具不法所有意
    圖，衡諸常情應將之變賣得利或供己使用，而無再至自訴人住處找自訴人出面談
    判之必要。又自訴人於九十年九月二十五日具狀向臺灣高雄地方法院檢察署對被
    告提出誣告罪之告訴，該告訴狀中敘述：「被告另於八十九年二月間向告訴人搶
    奪行動電話，經告訴人向高雄市鼎金派出所報案後，被告透過友人向告訴人求情
    ，告訴人始不予追究，被告不知悔改，竟於九十年一月二十日，於大順路口又砸
    毀告訴人車窗，搶奪告訴人行動電話」，有該刑事告訴狀在卷可參，被告既因感
    情因素於本案之前曾強取自訴人所有之行動電話，而於本案再度強取自訴人所有
    之行動電話，足證其目的均在迫使自訴人出面解決雙方間之感情糾葛，蓋行動電
    話之使用，已為現代一般人對外通訊連絡之方式，如因故無從使用，將造成生活
    上極大之不便，亦即被告強取自訴人所有之行動電話及汽車鑰匙、遙控鎖，均係
    出於一貫之目的，其主觀上欠缺為自己所有不法之意圖。被告辯稱：搶走自訴人
    行動電話，是希望與自訴人當面解決二人的問題等語，堪予採信。自訴人雖指訴
    被告將該行動電話交予其子使用，惟本院向中華電信股份有限公司查該行動電話
    之內碼及通聯記錄，經函覆稱已逾六個月之通話記錄保存期限，有該回覆函可憑
    ，況縱令被告本人或其子曾使用該行動電話，亦不能認定被告於取走該行動電話
    之初，即具有不法所有之意圖。
(三)證人即被告之前妻邱麗員於原審雖到庭證稱：被告是我前夫，我們是因為被告與
    自訴人同居而離婚，與被告離婚之前，自訴人取走我的首飾大約價值新台幣二十
    多萬元，我一直要求被告向自訴人取回首飾，本案發生之情形我沒有親眼目睹，
    但首飾迄今尚未取回云云。惟證人邱麗員因自訴人介入其婚姻而與被告離婚，與
    自訴人間嫌隙甚深，其空言證稱自訴人取走其價值約二十餘萬元之首飾，在缺乏
    其他更明確之證據下，其證言尚難憑信。被告辯稱：與自訴人間有債務糾紛云云
    雖無可採，惟本院查無積極證據足資證明被告強取該行動電話之際，確具不法所
    有之意圖，自訴人指訴被告此部分犯行，尚與搶奪罪之構成要件有間，亦不成立
    準強盜罪，附此敘明。
(四)綜上所述，被告妨害自訴人行動自由、毀損自訴人所有手鐲及自小客車車窗玻璃
    、傷害自訴人身體之事證明確，犯行堪予認定。
二、核被告所為，係犯刑法第三百零二條第一項妨害自由罪、第三百五十四條毀損罪
    、第二百七十七條第一項普通傷害罪。被告所犯上開三罪名間，有方法、結果之
    牽連關係，為牽連犯，應從一重之刑法第三百零二條第一項妨害自由罪論處。被
    告毀損自訴人所有車窗玻璃及手鐲、傷害自訴人頭部及雙手，核係基於同一毀損
    及傷害之犯意，在同一時間、地點，接續發生之動作，應僅成立一個毀損罪及一
    個傷害罪。又刑法第三百零二條第一項妨害行動自由罪，係妨害他人自由之概括
    規定，如以使人行無義務之事或妨害人行使權利為目的，而其強暴、脅迫手段已
    達於剝奪人行動自由之程度，只成立刑法第三百零二條之妨害自由罪，不另成立
    刑法第三百零四條第一項之強制罪，最高法院二十九年上字第三七五七號判例、
    八十七年度台上字第二三三七號判決可資參照，因此被告取走自訴人之小客車鑰
    匙、搖控鎖及行動電話，妨害自訴人行使權利之行為，已包括在前開刑法第三百
    零二條第一項妨害自由罪，不另論刑法第三百零四條第一項強制罪。
三、被告犯罪事證既明，原審法院予以論罪科刑固非無據，惟查：(一)原判決認被告
    接續毀損自訴人所有車窗玻璃及手鐲、傷害自訴人頭部及雙手，應論以連續毀損
    罪及連續傷害罪，尚有未洽。(二)原判決就被告取走自訴人之小客車鑰匙、搖控
    鎖及行動電話之行為，另論以刑法第三百零四條第一項之強制罪，並認為係連續
    犯，亦有未合。自訴人上訴意旨指摘原判決未論以搶奪或準強盜罪為不當，雖無
    理由，惟原判決既有上開可議之處，自應由本院撤銷改判。審酌被告因男女感情
    糾紛未和平解決，即以暴力相向，手段粗魯，造成自訴人身體及精神上之傷害非
    輕，犯罪後未能坦承犯行，迄未與自訴人達成民事和解，賠償自訴人損害，態度
    欠佳等一切情狀，量處如主文第二項所示之刑，並諭知易科罰金之折算標準，以
    資警懲。被告所有供犯毀損及傷害罪所用之安全帽一頂，因未扣案，為免執行上
    之困難，不另宣告沒收，併此明。
據上論斷，應依刑事訴訟法第三百六十九條第一項前段、第三百六十四條、第三百四
十三條、第二百九十九條第一項前段，刑法第二百七十七條第一項、第三百零二條第
一項、第三百五十四條、第五十五條、第四十一條第一項前段，罰金罰鍰提高標準條
例第一條前項、第二條規定，判決如主文。
本案經檢察官朱文彬到庭執行職務。
中      華      民      國        九十      年     十     月    三十    日
                              臺灣高等法院高雄分院刑事第七庭
                                  審判長法官  王憲義
                                        法官  張意聰
                                        法官  范惠瑩
右正本證明與原本無異。
如不服本判決，應於判決送達後十日內向本院提出上訴狀，其未述理由者並應於提
出上訴狀後十日內向本院補提理由書（應附繕本)。
                                      書記官  馬蕙梅
中      華      民      國        九十      年    十一    月     一     日
附錄本判決論罪科刑法條
刑法第二百七十七條第一項：
傷害人之身體或健康者，處三年以下有期徒刑，拘役或一千元以下罰金。
刑法第三百零二條第一項：
私行拘禁或以其他非法方法，剝奪人之行動自由者，處五年以下有期徒刑、拘役或
三百元以下罰金。元以下罰金。
刑法第三百五十四條：
毀棄、損壞前二條以外之他人之物或致令不堪用，足以生損害於公眾或他人者，處
二年以下有期徒刑、拘役或五百元以下罰金。
                                                                  Ａ


司法院資訊處製作；財團法人民間司法改革基金會備份。
